【裁判字號】    96,訴緝,156
【裁判日期】    970110
【裁判案由】    毒品危害防制條例
【裁判全文】
臺灣板橋地方法院刑事判決             96年度訴緝字第156號
公  訴  人  臺灣板橋地方法院檢察署檢察官
被      告  乙○○
                    （現在臺灣臺北看守所羈押中）
指定辯護人  本院公設辯護人戊○○
上列被告因違反毒品危害防制條例案件，經檢察官提起公訴（94
年度偵字第5445號），本院判決如下：
    主  文
乙○○幫助施用第一級毒品，處有期徒刑陸月；減為有期徒刑
月；扣案海洛因拾包（驗餘淨重玖點零陸公克），沒收銷燬之，
前開扣案海洛因之包裝袋拾只沒收。又販賣第二級毒品，處有期
徒刑柒年貳月；扣案甲基安非他命貳包（驗餘淨重拾貳點玖陸捌
公克），沒收銷燬之，前開扣案甲基安非他命之包裝袋貳只、電
子磅秤壹台、分裝匙貳枝、分裝袋貳佰壹拾只，均沒收；販賣毒
品所得新臺幣壹仟元沒收，如全部或一部不能沒收時，以其財產
抵償之。以上有期徒刑部分，應執行有期徒刑柒年肆月。
    事  實
壹、乙○○前與丙○○分租同住臺北縣中和市○○街25巷2 號3
    樓，明知海洛因、甲基安非他命（屬安非他命類，以下簡稱
    安非他命）分係毒品危害防制條例所列管之第一、二級毒品
    ，不得販賣、持有或施用，竟基於幫助施用第一級毒品之故
    意，於民國94年3 月21日下午5 時許，與丙○○合資新臺幣
    （下同）6000元，由乙○○向某真實姓名、年籍不詳之成年
    人士購得海洛因1 公克後，在前址住處與丙○○朋分施用之
    ，以此方式，幫助丙○○施用第一級毒品海洛因（丙○○施
    用第一級毒品，經本院以94年度毒聲字第549 號裁定送勒戒
    處所觀察、勒戒後，認有繼續施用毒品之傾向，經本院以94
    年度毒聲字第1017號裁定令入戒治處所施以強制戒治，於95
    年5 月28日戒治期滿）。復基於販賣第二級毒品之故意，於
    94年3 月24日某時許，在上址租屋處，將其前以每兩（37.5
    公克）24000 元之價格購得之安非他命，以1 公克1000元之
    對價售予丙○○。嗣於同年月28日晚間7 時30分許，為警持
    搜索票在前址執行搜索而查獲，並扣得附表所示物品。
貳、案經臺北縣政府警察局金山分局報請臺灣板橋地方法院檢察
    署檢察官偵查起訴。
    理  由
壹、按被告以外之人於審判外之言詞或書面陳述，除法律有規定
    者外，不得作為證據，刑事訴訟法第159 條第1 項定有明文
    。而被告以外之人於檢察事務官、司法警察官或司法警察調
    查中所為之陳述，與審判中不符時，其先前之陳述具有較可
    信之特別情況，且為證明犯罪事實存否所必要者，得為證據
    ，則為同法第159 條之2 所明定。經查：證人丙○○於司法
    警察調查中，就其向被告乙○○購買安非他命之時間所為陳
    述，為被告以外之人於審判外之陳述，其於本院審理時就此
    部分則不復記憶，參酌證人丙○○於本院審理時陳明於本案
    發生後，曾因車禍受傷影響記憶能力，依卷附國立臺灣大學
    醫學院附設醫院診斷證明書所示，證人丙○○確曾於95年1
    月19日因右上  骨及顴骨骨折，接受手術治療，並經提示臺
    北縣政府警察局金山分局調查筆錄與之確認無訛，是其先前
    所為陳述，顯有較為可信之特別情況，且為證明犯罪事實存
    否所必要，應認有證據能力。
貳、認定犯罪事實之證據及理由：
一、訊據被告坦承與丙○○合資購買海洛因，及以1000元之對價
    提供安非他命之事實，惟矢口否認有何販賣第二級毒品犯行
    ，辯稱：伊係代丙○○購買安非他命，並未從中獲取利潤云
    云。經查：
  (一)被告於94年3 月21日下午5 時許，與丙○○合資6000元，由
    被告出面購得海洛因1 公克後，在臺北縣中和市○○街25巷
    2 號3 樓租屋處，與丙○○朋分施用之事實，業據被告於警
    詢及本院審理時坦承不諱，核與證人丙○○於本院審理時具
    結證述：「…第一次是買海洛因，地點是我在中和民享街（
    為民治街之誤）租屋處，詳細地址忘記了，就是我被抓的那
    一年，94年，當時我叫乙○○幫我拿，拿6000元，他說要跟
    我公家，他身上只有600 元，我說好，剩下我出錢…。」、
    「海洛因是我跟被告公家用，因為他有出錢，買海洛因這次
    ，我是要被告幫我拿，被告出600 元，其他我出（共）6000
    元，他去拿海洛因給我，我跟他一起用。」等語相符（以上
    均見本院96年12月27日審判筆錄）。復有海洛因10包扣案可
    資佐證，而前述查扣之毒品經以化學呈色法、氣相層析質譜
    儀分析法鑑定結果，含海洛因成分，驗餘淨重9.06公克，有
    法務部調查局94年7 月20日調科壹字第060009975 號鑑定通
    知書附卷足稽，足認被告此部分自白屬實。被告以代購海洛
    因之方式，幫助丙○○施用第一級毒品，事證明確，應堪認
    定。
  (二)被告於94年3 月24日，在上址租屋處，以1000元之對價，販
    賣安非他命1 公克予丙○○之事實，則據被告於警詢時坦承
    ：「我以…每小包安非他命（淨重1 公克），價格1000元賣
    給丙○○」等情（見臺灣板橋地方法院檢察署94年度偵字第
    5445號偵查卷宗第22頁），且證人丙○○於警詢及本院審理
    時具結證稱：「…94年（筆錄誤載為93年）3 月24日，我向
    乙○○購買1 次安非他命1000元。」（見前揭偵查卷宗第33
    頁）、「…拿安非他命時間我忘記了，地點是在中和民享街
    （為民治街之誤）租屋處，買1000元…。」、「我叫被告幫
    我拿，他跟誰拿我不知道，我拿1000元給被告，之後我就回
    房間，過一陣子，他就拿給我，是他到我房間，還是我到他
    房間，我忘記了。」等語（見本院96年12月27日審判筆錄）
    ，被告繼之亦供承：「…丙○○拿1000元給我，我就幫他拿
    （安非他命）…。」等語（見本院前揭審判筆錄）。此外，
    復有甲基安非他命2 包、電子磅秤1 台、分裝袋210 只、分
    裝匙2 枝扣案可資佐證。前述查扣之毒品經以酵素免疫分析
    法、氣相層析質譜儀法檢驗結果，確呈甲基安非他命陽性反
    應，驗餘淨重12.968公克，有臺灣檢驗科技股份有限公司濫
    用藥物檢驗報告1 件存卷為憑，俱徵被告此部分不利於己之
    自白與事實相符。被告於本院審理時翻異其詞，辯稱：伊係
    代丙○○購買安非他命，並無利潤云云；然依證人丙○○於
    本院審理時證述之情節，其係以被告為交易對象購買安非他
    命，就其來源並無所悉，且被告茍非自行製造毒品，就他人
    洽購之安非他命，勢須轉向第三人取得，當不得解為居中代
    丙○○向其毫無認識之第三人購買毒品甚明。況被告於丙○○要約購買安非他命後未久，旋即交付而完成交易，益徵所
    販售之安非他命早已備妥，不假外求。再者，被告於警詢及
    檢察官訊問時均坦承其購買安非他命之價格為每兩（即37.5
    公克）24000 元（見臺灣板橋地方法院檢察署94年度偵字第
    5445號偵查卷宗第25、100 頁），據此計算，被告以1000元
    之對價販售安非他命1 公克予丙○○，確有利潤。被告空言
    否認上情，不足採信。綜上，被告販賣第二級毒品之犯罪事
    實，亦臻明確，堪予認定。
二、按94年2 月2 日修正公布，95年7 月1 日施行之刑法第2 條
    第1 項：「行為後法律有變更者，適用行為時之法律。但行
    為後之法律有利於行為人者，適用最有利於行為人之法律。
    」之規定，係規範行為後法律變更所生新舊法律比較適用之
    準據法，於新法施行後，應適用新法第2 條第1 項之規定，
    為「從舊從輕」之比較（最高法院95年第8 次刑事庭會議決
    議意旨參照）。被告行為後，刑法第51條規定業於94年2 月
    2 日修正，並自95年7 月1 日起施行，關於數罪併罰定其應
    執行刑之標準，修正前刑法第51條第5 款規定：「宣告多數
    有期徒刑者，於各刑中之最長期以上，各刑合併之刑期以下
    ，定其刑期。但不得逾20年。」修正後刑法第51條第5 款則
    規定：「宣告多數有期徒刑者，於各刑中之最長期以上，各
    刑合併之刑期以下，定其刑期。但不得逾30年。」經比較新
    舊法，以修正前刑法第51條第5 款規定有利於被告，應依刑
    法第2 條第1 項前段，適用修正前之刑法規定。
三、核被告所為，係犯刑法第30條第1 項前段、毒品危害防制條
    例第10條第1 項幫助施用第一級毒品罪及毒品危害防制條例
    第4 條第2 項販賣第二級毒品罪。公訴人認被告於94年3 月
    21日提供海洛因予丙○○，係犯毒品危害防制條例第4 條第
    1 項販賣第一級毒品罪；惟按販賣毒品罪之成立，以行為人
    主觀上有營利意圖為必要（最高法院67年台上字第2500號、
    69年台上字第1675號判例意旨參照），即須行為人以牟取利
    益為目的，賤買貴賣，從中取利。而依起訴書所載犯罪事實
    ，被告以每半兩（18.75 公克）120000元之對價購入海洛因
    ，再以每公克6000元之價格售出，其販入海洛因之價格猶高
    於售價，顯無利潤可言；況被告係與丙○○合資購買海洛因
    後，與之朋分施用，所購得之海洛因自始即為被告與丙○○
    按出資比例共有，渠二人間並無買賣關係，自不得以販賣第
    一級毒品之罪名相繩。公訴人認應論以販賣第一級毒品罪，
    容有未洽，然其基本社會事實要屬同一，是由本院變更起訴
    法條適用之，以期適法。被告幫助施用海洛因及販賣安非他
    命前後持有第一、二級毒品之低度行為，分別為其幫助施用
    、販賣之高度行為所吸收，均不另論罪。又被告基於幫助之
    故意，而為施用第一級毒品犯罪構成要件以外之行為，為幫
    助犯，依刑法第30條第2 項規定，減輕其刑。至被告所犯上
    開二罪，犯意各別，行為互殊，應予分論併罰。爰審酌海洛
    因、安非他命具有高度成癮性，戒解不易，嚴重危害國人身
    心健康與社會秩序，向為國法所厲禁，被告誘於厚利，恣意
    販售安非他命，復以代購海洛因之方式，幫助他人施用，藐
    視公共規範，應嚴予非難，兼衡其素行、智識程度、所獲利
    益及對社會治安所肇危害，暨被告犯後雖否認販賣毒品，然
    就與丙○○合資購買海洛因及提供安非他命予丙○○之事實
    ，並無隱諱之態度等一切情狀，分別量處如主文所示之刑。
    末查，被告所犯幫助施用第一級毒品罪，其犯罪時間係在96
    年4 月24日前，且合於減刑要件，應依中華民國九十六年罪
    犯減刑條例規定，減其刑為二分之一，並與所犯不得減刑之
    販賣第二級毒品罪宣告之刑，定其有期徒刑部分應執行之刑
    。
四、扣案海洛因10包、甲基安非他命2 包（除經取樣鑑驗用罄部
    分，失其違禁物之性質，毋庸宣告沒收外，海洛因驗餘淨重
    9.06公克，甲基安非他命驗餘淨重12.968公克），為查獲之
    毒品，不問屬於犯人與否，應依毒品危害防制條例第18條第
    1 項前段規定，沒收銷燬之。扣案如附表編號3 至5 所示電
    子磅秤1 台、分裝匙2 枝、分裝袋210 只，核其性質，足供
    被告販賣安非他命使用，其販賣第二級毒品之對價1000元，
    則係被告犯罪所得，均應依毒品危害防制條例第19條第1項
    規定沒收；前開犯罪所得，如全部或一部不能沒收時，以其
    財產抵償之。前述扣案海洛因10包、甲基安非他命2 包，係
    在臺北縣中和市○○街25巷2 號3 樓被告之房間內查獲，有
    臺北縣政府警察局金山分局搜索扣押筆錄在卷可供參憑，並
    據被告於警詢時坦承為其所有（見臺灣板橋地方法院檢察署
    94年度偵字第5445號偵查卷宗第21頁），其於本院審理時雖
    推稱係方耀揚（原名甲○○）所有，然此為方耀揚所否認（
    見本院96年10月18日審判筆錄），且前址建物係被告與丙○○、丁○○分租同住，以查獲毒品數量之鉅，價值不斐，方
    耀揚豈有甘冒風險，任意置於被告管領處所之理；被告所辯
    ，無非卸責之詞，難予信實。上開扣案海洛因之包裝袋10只
    、甲基安非他命之包裝袋2 只，顯屬被告所有，並供持有第
    一、二級毒品使用，應依刑法第38條第1 項第2 款規定予以
    沒收。至附表編號6 至18所示其餘扣案物品，與本案犯罪事
    實無何關聯性，爰不併予宣告沒收，附此敘明。
五、公訴意旨另略以：被告基於販賣第一級、第二級毒品之概括
    犯意，於94年1 月間某日，在臺南縣某處，以海洛因每半兩
    120000元，安非他命每兩24000 元之價格，向某真實姓名年
    籍不詳、綽號「骨頭」之成年男子購得海洛因、安非他命後
    ，自同年3 月17日起至同年月27日止，連續以海洛因每公克
    6000元，安非他命每公克1000元之對價，售予「育清」、「
    阿德」、「小貓」、「阿文」、「清」、「阿南」、「李凱
    」等人牟利，因認被告涉犯毒品危害防制條例第4 條第1 項
    、第2 項販賣第一、二級毒品罪嫌。惟按犯罪事實應依證據
    認定之，無證據不得認定犯罪事實，刑事訴訟法第154 條第
    2 項定有明文。次按刑事訴訟法第161 條已於91年2 月8 日
    修正公布，其第1 項規定：「檢察官就被告犯罪事實，應負
    舉證責任，並指出證明之方法。」因此，檢察官對於起訴之
    犯罪事實，應負提出證據及說服之實質舉證責任。倘其所提
    出之證據，不足為被告有罪之積極證明，或其指出證明之方
    法，無從說服法院以形成被告有罪之心證，基於無罪推定之
    原則，自應為被告無罪判決之諭知（最高法院92年台上字第
    128 號判例意旨參照）。公訴人認被告涉嫌販賣第一、二級
    毒品罪，係以被告於警詢與檢察官訊問時之自白、同案被告
    丁○○於警詢時之供述及扣案帳冊為其論據。訊據被告堅詞
    否認有何販賣第一、二級毒品犯行，辯稱：「育清」等人係
    向方耀揚購買毒品，伊僅依方耀揚指示登載帳冊等語。經查
    ：前開扣案帳冊上固載有：「3/7 育清拿1 、3/19育清拿1
    、3/19阿德拿2 、3/21育清拿1 、共5 克」、「3/22小貓拿
    0.35克、3/22阿文拿1.8 克、3/22阿德拿3 克」、「3/26清
    拿1 克」、「3/26阿文拿0.5 克、3/27阿南拿0.6 克、3/28
    清拿1 克」、「重量18.75 克、裝8 包、零1 包0.75、上次
    2.2 克、李凱拿8 克」等字樣，被告於警詢及檢察官訊問時
    亦坦承其內容為毒品交易，然關於買賣標的、對價等重要事
    項，俱付之闕如，且所載「育清」等人之真實姓名、年籍均
    不詳，無從查考，實不足為據。而同案被告丁○○於警詢時
    僅供稱：「如有人向乙○○購買安非他命時，乙○○就會叫
    我將安非他命送至購買的人之後，我就把錢收回交給乙○○
    。」、「…代乙○○送過2 次安非他命。」、「時間已忘記
    ，2 次交貨均在中和市○○街附近。」等語（見臺灣板橋地
    方法院檢察署94年度偵字第5445號偵查卷宗第39頁，以上係
    引用公訴人所提證據之內容，並非作為認定事實之證據方法
    ，與刑事訴訟法第159 條第1 項規定無涉），並未指明被告
    販賣安非他命之時間、對象、數量、價格等，公訴人以此逕
    指被告販賣第二級毒品，即非無疑。況證人丁○○於本院審
    理時具結證稱：「（問：是否曾經幫乙○○送安非他命給其
    他人？）沒有。」等語（見本院96年10月18日審判筆錄），
    且檢察官以丁○○代為將被告販賣之安非他命交付他人，涉
    犯幫助販賣第二級毒品罪嫌提起公訴，亦經本院以94年度訴
    字第2789號為無罪判決，經臺灣高等法院以95年度上訴字第
    3554號判決駁回上訴確定，有臺灣高等法院被告前案紀錄表
    在卷可參，自非得以丁○○於警詢時所為空泛之陳述，遽認
    被告確有販賣安非他命之行為。綜上，本案依公訴人所提事
    證，尚不足使所指被告販賣第一、二級毒品予「育清」等人
    之犯罪事實，達於通常一般之人均不致有所懷疑而得確信為
    真實之程度，此外，復查無其他積極證據足資證明被告確有
    上開販賣毒品犯行，核屬不能證明被告犯罪，原應判決無罪
    ，然公訴人認此部分與本案經起訴論罪之犯罪事實，有修正
    前刑法第56條連續犯之裁判上一罪關係，爰不另為無罪之諭
    知。
六、至被告涉嫌販賣第二級毒品安非他命予方耀揚，未據起訴，
    復為被告所否認，足見被告就此部分與其販賣安非他命予丙○○之行為，主觀上並無涵括整體之犯罪故意，猶難認係修
    正前刑法連續犯之裁判上一罪關係，而為起訴之效力所及，
    本院自不得予以審究，附此敘明。
據上論斷，應依刑事訴訟法第299 條第1 項前段、第300 條，毒
品危害防制條例第4 條第2 項、第10條第1 項、第18條第1 項前
段、第19條第1 項，刑法第2 條第1 項前段、第11條、第30條、
第38條第1 項第2 款，修正前刑法第51條第5 款，中華民國九十
六年罪犯減刑條例第2 條第1 項第3 款、第7 條、第11條，判決
如主文。
本案經檢察官張誌洋到庭執行職務。
中    華    民    國    97    年    1     月    10    日
                        臺灣板橋地方法院刑事第四庭
                            審判長法  官  許  政  賢
                                  法  官  吳  冠  霆
                                  法  官  廖  怡  貞
以上正本證明與原本無異。
如不服本判決，應於判決送達後10日內，向本院提出上訴狀，上
訴於臺灣高等法院（須附繕本）。
                                  書記官  林  惠  齡
中    華    民    國    97    年    1     月    16    日
附錄本案論罪科刑法條全文：
毒品危害防制條例第4條
製造、運輸、販賣第一級毒品者，處死刑或無期徒刑；處無期徒
刑者，得併科新臺幣1000萬元以下罰金。
製造、運輸、販賣第二級毒品者，處無期徒刑或7 年以上有期徒
刑，得併科新臺幣700 萬元以下罰金。
製造、運輸、販賣第三級毒品者，處5 年以上有期徒刑，得併科
新臺幣500 萬元以下罰金。
製造、運輸、販賣第四級毒品者，處3 年以上10年以下有期徒刑
，得併科新臺幣300 萬元以下罰金。
製造、運輸、販賣專供製造或施用毒品之器具者，處1 年以上7
年以下有期徒刑，得併科新臺幣100 萬元以下罰金。
前五項之未遂犯罰之。
毒品危害防制條例第10條
施用第一級毒品者，處6 月以上 5 年以下有期徒刑。
施用第二級毒品者，處3 年以下有期徒刑。
┌───────────────────────────┐
│附表                                                  │
├──┬───────┬─────┬──────────┤
│編號│扣案物品      │持有人    │數量                │
├──┼───────┼─────┼──────────┤
│1   │海洛因        │乙○○    │10包                │
├──┼───────┼─────┼──────────┤
│2   │甲基安非他命  │乙○○    │2 包                │
├──┼───────┼─────┼──────────┤
│3   │電子磅秤      │乙○○    │1 台                │
├──┼───────┼─────┼──────────┤
│4   │分裝匙        │乙○○    │2 枝                │
├──┼───────┼─────┼──────────┤
│5   │分裝袋        │乙○○    │210 只              │
├──┼───────┼─────┼──────────┤
│6   │吸食器        │乙○○    │1 組                │
├──┼───────┼─────┼──────────┤
│7   │帳冊          │乙○○    │1 本                │
├──┼───────┼─────┼──────────┤
│8   │吸食器        │丁○○    │1 組                │
├──┼───────┼─────┼──────────┤
│9   │玻璃球        │丁○○    │4 個                │
├──┼───────┼─────┼──────────┤
│10  │分裝袋        │丁○○    │50只                │
├──┼───────┼─────┼──────────┤
│11  │甲基安非他命  │丙○○    │1 包                │
├──┼───────┼─────┼──────────┤
│12  │電子磅秤      │丙○○    │1 台                │
├──┼───────┼─────┼──────────┤
│13  │吸食器        │丙○○    │1 組                │
├──┼───────┼─────┼──────────┤
│14  │分裝匙        │丙○○    │5 枝                │
├──┼───────┼─────┼──────────┤
│15  │針筒          │丙○○    │5 枝                │
├──┼───────┼─────┼──────────┤
│16  │分裝袋        │丙○○    │750 只              │
├──┼───────┼─────┼──────────┤
│17  │帳單          │丙○○    │1 張                │
├──┼───────┼─────┼──────────┤
│18  │房屋租賃契約書│丙○○    │1 本                │
└──┴───────┴─────┴──────────┘


司法院資訊處製作；財團法人民間司法改革基金會備份。
